臺灣高雄地方法院刑事判決　　　　　　　　　　　　九十一年度易字第二七三四號
　　公　訴　人　臺灣高雄地方法院檢察署檢察官
　　被　　　告　甲○○
右列被告因違反著作權法案件，經檢察官提起公訴（九十一年度偵字第三九九一號）
，本院判決如左：
    主  文
甲○○連續意圖出租而擅自以重製之方法侵害他人之著作財產權，處有期徒刑捌月，
緩刑年。
    事  實
一、甲○○係設於高雄市三民區○○○路一七一號「極速快感網際網路店」之負責人
    ，明知「戰慄時空之絕對武力」遊戲軟體電腦程式係美商ＨＡＶＡＳ  ＩＮＴＥ
    ＲＡＣＴＩＶＥＥ公司所享有電腦程式著作權，並專屬授權予松崗電腦圖書資料
    股份有限公司（起訴書誤載為松崗科技資料股份有限公司，下稱松崗公司）享有
    著作財產權之電腦程式著作，未經著作財產權人松崗公司之同意或授權，不得意
    圖出租而擅自重製松崗公司所享有著作財產權之電腦程式著作，亦不得擅自以出
    租之方法侵害松崗公司所享有之電腦程式著作財產權，且單一電腦程式重製物，
    除獲得著作財產權人之同意授權外，僅得於電腦設備上重製一次，不得將該電腦
    程式著作反覆多次重製於二台以上之電腦。詎甲○○竟基於意圖出租營利之犯意
    ，未經著作財產權人松崗公司之同意或授權下，於民國九十年八月間某日許，將
    購入之「戰慄時空之絕對武力」電腦程式遊戲軟體，重製於扣案之四十八台即「
    極速快感網際網路店」內供客人租用打玩機內遊戲之電腦主機硬碟中，並基於擅
    自以出租方法侵害松崗公司電腦程式著作財產權之概括犯意，自該日起連續多次
    以每小時新臺幣（下同）十五元之收費方式，將扣案之灌錄有「戰慄時空之絕對
    武力」電腦程式遊戲軟體之電腦四十八台，出租供不特定之客人打玩上開遊戲軟
    體，藉以營利而以擅自出租之方法侵害松崗公司電腦程式著作財產權。嗣於九十
    一年十月十七日下午四時三十分許，經警持本院所核發之搜索票，在上址「極速
    快感網際網路店」內當場查獲，並扣得甲○○所有內含已安裝上開遊戲軟體之電
    腦主機四十八台、電腦螢幕四十八台及電腦鍵盤四十八個。
二、案經松崗公司訴由高雄縣警察局鳳山分局報請臺灣高雄地方法院檢察署檢察官偵
    查起訴。
    理  由
一、訊據被告甲○○固坦承有將購入之「戰慄時空之絕對武力」電腦程式遊戲軟體，
    重製於扣案之四十八台即「極速快感網際網路店」內供客人租用打玩機內遊戲之
    電腦主機硬碟中，以每小時十五元之收費方式，出租供不特定之客人打玩上開遊
    戲軟體，藉以營利之事實，惟矢口否認有何意圖出租而擅自以重製之方法侵害他
    人著作財產權之犯行，辯稱：伊曾在打電話至松崗公司要求簽約授權時，口頭詢
    問松崗公司可否先行使用，經松崗公司客服人員同意可先行使用後，始於九十年
    九月間，將上開遊戲軟體重製於扣案之四十八台電腦主機硬碟內，結果用不到三
    天，松崗公司的法務人員就來抓了，但伊既係經松崗公司同意重製，自無侵害松
    崗公司電腦程式著作財產權可言云云。惟查：
  (一)松崗公司係於九十年八月二十八日，即以存證信函通知被告，告知其所經營之「
    極速快感網際網路店」未取得「「戰慄時空之絕對武力」電腦程式遊戲軟體之授
    權，應於收受存證信函後五日內，與松崗公司商談授權事宜等語，有台北信維郵
    局第六七七０號存證信函一件附卷可參，是被告於九十年八月底即知悉其經營之
    「極速快感網際網路店」出租之「戰慄時空之絕對武力」，未經松崗公司之授權
    ，應儘速與著作財產權人松岡公司洽談授權出租使用事宜，且本件係於九十年十
    月十七日為警持本院核發之搜索票查獲，距松岡公司發出前開存證信函之時點，
    已逾一月，足證被告辯稱係於九十年九月間經松崗公司口頭授權後，始將上開遊
    戲軟體重製於扣案之四十八台電腦主機硬碟中，並於三天後即遭松崗公司人員查
    獲云云，顯係臨訟卸責之詞，不足採信。
  (二)又查松崗公司為一營利性社團法人，松崗公司所享有著作財產權之電腦程式著作
    是否授權或如何授權他人使用，應由足以代表或代理松崗公司之專門業務人員為
    之，並非松崗公司內之任何人員均有權決定松崗公司所享有著作財產權之電腦程
    式之授權事宜，而公司客服人員之職掌為對客戶介紹、說明公司產品及申辦各項
    業務之流程，並非招攬業務之單位，而無決定上開遊戲軟體之授權事宜的權限，
    自無可能在未與被告約定何時簽訂授權契約及如何支付授權費用的情況下，同意
    被告先行使用上開遊戲軟體，且被告既然自承前曾與松崗公司簽訂電腦程式遊戲
    軟體授權契約，則被告欲與松崗公司洽談上開遊戲軟體授權事宜，應知曉松岡公
    司之電腦遊戲軟體授權流程，自應循一般電腦程式著作授權方式，與負責之業務
    人員洽談簽訂授權使用契約，是被告辯稱已經以電話獲得松岡公司客服人員口頭
    同意使用云云，顯與事實及常理不符，尚難採信。
  (三)另按證人之個人意見或推測之詞，不得作為證據。刑事訴訟法第一百六十條定有
    明文，證人吳俊賢雖於本院審理時證稱：「當時被告打電話去松崗公司問軟體簽
    約使用問題，我聽被告的語氣應該松崗公司客服人員有說軟體可以先行使用，事
    後再簽約」云云，惟證人吳俊賢並未實際聽聞被告與松崗公司客服人員實際對話
    內容，僅憑被告當時說話之口氣，即推測松崗公司客服人員有說被告可以先行使
    用上開遊戲軟體，依前開法律規定意旨，尚難採為對被告有利事實認定之證據。
    況被告自九十年十月十七日為警查獲時起，於警詢及偵訊中，均未提出任何證據
    方法證明松崗公司客服人員曾口頭同意被告先行使用上開遊戲軟體，遲至本院九
    十一年十一月十九日審判期日，始偕同證人吳俊賢到場，是證人吳俊賢之證詞，
    難免有偏頗被告之虞，且松崗公司早於九十年八月間即曾以存證信函催促被告商
    談上開遊戲軟體之授權事宜，而松崗公司之客服人員並不負責招攬客戶簽訂授權
    契約業務，亦無決定是否及如何就上開軟體授權他人之權限，已如前述，則證人
    吳俊賢證稱被告係經松崗公司客服人員同意先行使用「戰慄時空之絕對武力」遊
    戲軟體電腦程式云云，衡情與一般常理不符，應為片面迴護被告之詞，不足為被
    告有利事實之認定。
  (四)右揭事實復經松崗公司告訴代理人乙○○指述綦詳，並有「戰慄時空之絕對武力
    」電腦程式遊戲軟體之電腦螢幕畫面照片四幀附卷可稽，另有電腦主機四十八台
    、電腦螢幕四十八台、電腦鍵盤四十八個扣案可證。
  (五)綜上所述，被告所辯顯係卸責之詞，不足採信，其犯行已堪認定，應依法論科。
二、核被告所為，係犯著作權法第九十一條第二項之意圖出租而擅自以重製之方法侵
    害他人之著作財產權罪，及同法第九十二條之擅自以出租之方法侵害他人之著作
    財產權罪。被告先後多次意圖出租而擅自以重製之方法侵害他人之著作財產權犯
    行，及擅自以出租之方法侵害他人著作財產權之犯行，時間緊接，犯罪構成要件
    相同，顯係基於概括之犯意為之，為連續犯，應論以一罪。被告以一合法電腦遊
    戲軟體，意圖出租而重製於四十八台電腦主機硬碟中，即侵害著作財產權人之重
    製權四十八次，有多數法益受侵害，應論以連續犯，而非接續犯，附此敘明。公
    訴人雖未就被告涉犯著作權法第九十一條第二項之意圖出租而擅自以重製之方法
    侵害他人之著作財產權罪起訴，然此部分與上開涉犯著作權法第九十二條出租侵
    害他人著作財產權罪部分，係為出租而為上開重製行為，有方法、目的之牽連關
    係，為牽連犯，有裁判上一罪關係，依刑事訴訟法第二百六十七條之規定，此部
    分亦為本件起訴效力所及，本院自得予以審理裁判，並依刑法第五十五條規定，
    從一重之著作權法第九十一條第二項意圖出租而擅自以重製之方法侵害他人之著
    作財產權罪處斷。審酌被告貪圖個人不法利益，以前開方式侵害松崗公司電腦程
    式著作財產權，不知對他人之智慧財產權予以尊重，與國際保護智慧財產權之潮
    流相違背，犯後猶掩飾犯行，態度不佳，本應予重罰，惟念被告侵害著作權之時
    間非長，經營規模尚小，對松崗公司所造成之損害非鉅，且被告並無任何前科，
    ，品行尚佳等一切情狀，量處如主文所示之刑。又被告前未曾受有期徒刑以上刑
    之宣告，有卷附臺灣高等法院被告全國刑案紀錄表附卷可證，其一時失慮，致罹
    刑典，經此偵審教訓，信無再犯之虞，本院認所宣告之刑以暫不執行為適當，併
    予諭知緩刑三年，以啟自新。扣案之電腦主機四十八台、電腦螢幕四十八台、電
    腦鍵盤四十八個，雖係被告所有且供其犯罪所用，惟考量本件僅侵害單一電腦程
    式軟體，侵害時間非長，而上開扣案物為被告賴以維生之謀生工具，若遽而宣告
    沒收，將嚴重影響其經濟生活，追訴犯罪之目的與手段並不相當，與比例原則有
    違，爰不予宣告沒收，附此敘明。
據上論斷，應依刑事訴訟法第二百九十九條第一項前段，著作權法第九十一條第二項
、第九十二條，刑法第十一條前段、第五十六條、第五十五條、第七十四條第一款，
判決如主文。
本案經檢察官朱婉綺到庭執行職務。
中      華      民      國    九十一    年     十一     月    二十九    日
                                  臺灣高雄地方法院刑事第二庭
                                      法  官  陳業鑫
右正本證明與原本無異。
如不服本判決，應於判決送達後十日內，向本院提出上訴狀。
                                      書記官  陳素徵
中      華      民      國    九十一    年     十一     月    二十九    日
附錄本案論罪科刑法條全文：
著作權法第九十一條
擅自以重製之方法侵害他人之著作財產權者，處六月以上三年以下有期徒刑，得併科
新台幣二十萬元以下罰金。
意圖銷售或出租而擅自以重製之方法侵害他人之著作財產權者，處六月以上五年以下
有期徒刑，得併科新台幣三十萬元以下罰金。
著作權法第九十二條
擅自以公開口述、公開播送、公開上映、公開演出、公開展示、改作、編輯或出租之
方法侵害他人之著作財產權者，處三年以下有期徒刑，得併科新台幣十五萬元以下罰
金。
